臺灣臺南地方法院刑事判決　　　　　　　　　　　　九十一年度交易字第三二號
　　公　訴　人　臺灣臺南地方法院檢察署檢察官
　　被　　　告　甲○○
右列被告因公共危險等案件，經檢察官提起公訴（九十一年度偵字第一０九六九號）
，本院判決如左：
    主  文
甲○○服用酒類，不能安全駕駛動力交通工具而駕駛，處有期徒刑肆月，如易科罰金
，以參佰元折算壹日；又因過失傷害人，處有期徒刑貳月，如易科罰金，以參佰元折
算壹日。應執行有期徒刑伍月，如易科罰金，以參佰元折算壹日。
    事  實
一、甲○○前於民國八十九年間，即因酒後駕車而觸犯公共危險罪，而經本院以八十
    八年度交易字第四三四號刑事判決，判處拘役五十九日確定，並於八十九年三月
    二十一日，易科罰金執行完畢（不構成累犯）。然其猶不知警惕，復於九十一年
    六月十三日凌晨二時四十五分許，在台南市○○路附近之友人住處，飲用啤酒後
    ，業已達於不能安全駕駛動力交通工具之程度，竟仍駕駛車牌號碼ＴＭ－八三九
    二號自用小客車，欲返回其位於台南市○○區○○路四段七六之十八號三樓之住
    處。嗣於凌晨二時五十分許，其正沿最高速限為時速五十公里之台南市○○路○
    段，由東往西方向行駛，而途經該路段二十二號前時，本應注意飲用酒類後吐氣
    所含酒精濃度超過每公升０‧二五毫克以上者，將為酒力所困，辨識力、注意力
    、反應力均不如常，依規定不得駕車，並應注意行車速度依標誌或標線之規定，
    無標誌或標線者，在市區道路，時速不得超過五十公里，又依當時天候晴朗、夜
    間有照明、路面乾燥無缺陷、道路上未有任何障礙物、視距復屬良好等情形以觀
    ，客觀上亦無不能注意之情事，其竟以時速約六十公里之速度超速行駛，且因不
    勝酒力以致操控能力變差，而失控撞及安全島，並於翻覆後衝向對向車道，而撞
    及由詹斯穎所駕駛，後載乙○○，沿前述健康路一段，自對向車道亦同時行經該
    處之車牌號碼ＪＲ八－三二一號重型機車，造成乙○○受有左側脛骨骨折等傷害
    ；詹斯穎亦因之而受傷（詹斯穎受傷部分業據其具狀撤回告訴，檢察官則誤為未
    據告訴）。後經警據報前往現場處理，測得甲○○之吐氣酒精濃度仍高達每公升
    ０‧六０毫克，而查獲上情。至甲○○則於肇事後，就過失傷害部分之犯罪，未
    被有偵查權之公務員或機關發覺前，即向據報到場處理之台南縣市警察局交通隊
    警員，表明係肇事車輛之駕駛人而自首，並坦承犯行進而接受裁判。
二、案經乙○○訴由台南市警察局第六分局報告臺灣臺南地方法院檢察署檢察官偵查
    起訴。
    理  由
一、右述犯罪事實，業據被告甲○○於警訊時及偵審中坦白承認，核與告訴人乙○○
    於警訊時及偵審中所指訴之情節相符，且有道路交通事故調查報告表一紙、現場
    照片十六張及吐氣酒精濃度測試結果收據、刑法第一百八十五條之三案件測試觀
    察紀錄表各一份附卷可參。又告訴人乙○○因本件車禍，而受有如事實欄所載之
    傷害，亦有國立成功大學醫學院附設醫院九十一年六月二十六日第０一九八二八
    號及高雄榮民總醫院九十一年七月二十八日診斷證明書各一紙在卷足憑。
二、按飲用酒類後，其吐氣所含之酒精濃度超過每公升０．二五毫克以上者，不得駕
    車；又行車速度依標誌或標線之規定，無標誌或標線者，在市區道路，時速不得
    超過五十公里，道路交通安全規則第一百十四條第二款、第九十三條第一項第一
    款分別定有明文。本件被告甲○○駕車於道路上行駛，自應注意上述道路交通安
    全規則，而案發當時天候晴朗、夜間有照明、路面乾燥無缺陷、道路上未有任何
    障礙物、視距復屬良好等情，則有上開道路交通事故調查報告表載明可考，據此
    判斷，客觀上亦無不能注意之情事，其竟以時速約六十公里之速度超速行駛，且
    因不勝酒力以致操控能力變差，而失控撞及安全島，並於翻覆後衝向對向車道，
    而撞及告訴人乙○○所乘坐之機車，並造成告訴人乙○○受傷之結果，故被告之
    前述駕駛行為，顯然具有過失。至被告之上開駕駛行為，與告訴人乙○○之傷害
    結果間，具有相當因果關係，則屬顯然。
三、次按，刑法第一百八十五條之三所稱服用酒類或其他相類之物，不能安全駕駛動
    力交通工具之公共危險條款，係屬抽象危險犯之規定，此種抽象危險係伴隨飲酒
    過量之行為而當然成立。換言之，只需客觀上有此種行為出現，危險即視為存在
    ，其是否果真肇事，均不影響公共危險罪責之成立；若其果真肇駕車肇禍，其不
    能安全駕駛動力交通工具之情形，則更不待言。另參考德、美等國之認定標準，
    對於酒精濃度呼氣已達每公升零點五五毫克，或血液濃度達百分之零點一一以上
    ，肇事率為一般正常人之十倍，均認為已達「不能安全駕駛」之程度（此有法務
    部八十八年五月十八日法八八檢字第一六六九號函可資參照）。
四、經查，本件被告甲○○對於其在右述時、地，酒後駕車一事不僅坦認屬實，且其
    肇事後吐氣之酒精濃度，經測試結果竟仍高達每公升０‧六０毫克，並有上述吐
    氣酒精濃度測試結果收據一紙附卷可按，參照前開說明，被告飲酒後顯已達於不
    能安全駕駛動力交通工具之程度。況被告嗣後更因不能安全駕駛之行為，而失控
    撞及安全島，並於翻覆後衝向對向車道，而撞及告訴人乙○○所乘坐之機車，且
    造成告訴人乙○○受傷之結果，此益證被告飲酒後駕駛右述自用小客車時，確已
    處於不能安全駕駛之狀態。從而，本件事證已甚明確，被告酒後駕車之公共危險
    及過失傷害等犯行，均堪認定。
五、核被告甲○○所為，係犯刑法第一百八十五條之三之重大違背安全駕駛罪及同法
    第二百八十四條第一項前段之過失傷害罪。又被告所犯之過失傷害罪，係於酒後
    駕車肇事致人受傷，乃屬酒醉駕車，因而致人受傷，依法並應負刑事責任，故該
    部分需依道路交通管理處罰條例第八十六條第一項，加重其刑，公訴意旨漏未斟
    酌此點，尚非適當；再者，其於肇事後，過失傷害罪部分在未被有偵查權之公務
    員或機關發覺前，即向據報到場處理之台南縣市警察局交通隊警員表明係肇事車
    輛之駕駛人而自首，並坦承犯行進而接受裁判等情，亦據卷附之警訊筆錄記載明
    確，是該部分需依刑法第六十二條前段自首之規定，減輕其刑。另被告前開所犯
    之過失傷害罪，刑有加重及減輕，故應依刑法第七十一條第一項之規定，先加後
    減。至被告所犯上開二罪間，則因犯罪構成要件不同，行為互殊，是應予分別論
    科，併合處罰。
六、本院審酌被告甲○○犯罪之動機、目的，其生活狀況、智識程度，本件犯罪所生
    之危險、損害，及其前於八十九年間，即因酒後駕車而觸犯公共危險罪，而經本
    院以八十八年度交易字第四三四號刑事判決，判處拘役五十九日確定，並於八十
    九年三月二十一日，易科罰金執行完畢等情，有臺灣高等法院被告全國前案紀錄
    表一份存卷可佐，該犯行就本案而言，雖不構成累犯，然其不知警惕，竟再度酒
    後駕車並失控撞及安全島而肇事，且嗣後經警測得之吐氣酒精濃度，猶高達每公
    升０‧六０毫克，顯見其品行不佳，惡性亦屬非淺，另其對於本件車禍發生之過
    失程度，經核實屬重大，且告訴人乙○○因之所受之傷害，復稱嚴重，而被告犯
    罪後，仍未與告訴人就民事損害賠償問題達成和解，其犯後態度容非良好等一切
    情狀，分別量處如主文所示之刑，並各諭知易科罰金之折算標準，且定其應執行
    刑及易科罰金之折算標準。
七、至本件受撞機車之駕駛人詹斯穎受傷部分，駕駛人詹斯穎對於被告甲○○所涉過
    失傷害罪嫌部分，業於警訊時提出告訴等情，有九十一年六月二十六日之警訊筆
    錄一份在卷可考。公訴意旨雖誤以為駕駛人詹斯穎並未提出告訴，而未就該部分
    犯罪事實予以起訴，然因本件車禍發生時，被告係一過失駕駛行為，同時觸犯二
    普通過失傷害罪嫌，故被告過失傷害駕駛人詹斯穎部分，與前述過失傷害論罪科
    刑部分，經核係屬想像競合犯，而具有裁判上一罪之關係，本院原應加以斟酌審
    理。但因駕駛人詹斯穎又於本院審理時，另行具狀撤回其告訴，故本院對於該部
    分仍應不受理，惟如前述，此部分既與上開過失傷害論罪科刑部分，具有裁判上
    一罪關係，故該部分乃不另為不受理判決之諭知，附此敘明。
據上論斷，應依刑事訴訟法第二百九十九條第一項前段，刑法第一百八十五條之三、
第二百八十四條第一項前段、第六十二條前段、第四十一條第一項前段、第五十一條
第五款，道路交通管理處罰條例第八十六條第一項，罰金罰鍰提高標準條例第一條前
段、第二條，判決如主文。
中      華      民      國      九十一      年    十二    月    二十七  日
                                 臺灣臺南地方法院交通法庭
                                     法  官    陳  志  成
右正本證明與原本無異。
如不服本判決，應於判決送達後十日內向本院提出上訴狀( 應附繕本 )。
                                     書記官    彭  建  山
中      華      民      國      九十一      年    十二    月      三十  日
附錄本案論罪科刑法條全文：
刑法第二百八十四條（過失傷害罪）
因過失傷害人者，處六月以下有期徒刑、拘役或五百元以下罰金，致重傷者，處一年
以下有期徒刑、拘役或五百元以下罰金。
刑法第一百八十五條之三
服用毒品、麻醉藥品、酒類或其他相類之物，不能安全駕駛動力交通工具而駕駛者，
處一年以下有期徒刑、拘役或三萬元以下罰金。
